臺灣彰化地方法院刑事判決　　　　　　　　　　　　九十二年度易字第一三五四號
　　公　訴　人　臺灣彰化地方法院檢察署檢察官
　　被　　　告　庚○○
　　選任辯護人　林世祿律師
右列被告因恐嚇取財案件，經檢察官提起公訴（九十二年度偵字第八一○七號），本
院判決如左：
    主  文
庚○○無罪。
    理  由
一、公訴意旨略以：被告庚○○於民國九十年九月十日凌晨某時，至其經營設在彰化
    縣鹿港鎮○○里○○路五四二巷四十五號之「博銘營造股份有限公司」工務所，
    與丙○○（另案偵辦中）二人，應己○○（已由臺灣臺北地方法院檢察署檢察官
    提起公訴，惟因管轄錯誤，現移由臺灣板橋地方法院審理中）請求代購毒品後，
    丙○○遂向甲○○表明欲購買毒品，甲○○隨即至上開工務所，於見到己○○確
    實攜有錢財可購買毒品後，即開始以電話為己○○尋找毒品，惟久未能找得毒品
    可供己○○施用。詎料，己○○、丙○○及被告庚○○因而心生不滿，竟以「如
    不處理好就讓你的頭變蜂窩」等語恐嚇甲○○，使甲○○心生畏懼，其後，己○○等三人已自行找得購買毒品管道，即共同意圖為自己不法之所有，要求甲○○
    出錢，而甲○○因受其等上述恐嚇言詞已心生畏懼，遂於同日清晨六時三十八分
    起，迄同日清晨七時十四分止，連續撥打四通電話，催促其父親乙○○及母親丁○籌款新台幣（下同）一萬五千元前來，而其父母親因恐其子遭受不測，便於清
    晨時分急向友人籌款，並於同日上午七時三十分許，由戊○○駕車附載乙○○將
    一萬五千元送交己○○等三人，俾供其等購買毒品，因認被告涉犯刑法第三百四
    十六條第一項之恐嚇取財罪嫌。
二、按犯罪事實應依證據認定之，無證據不得認定犯罪事實，又不能證明被告犯罪或
    其行為不罰者，應諭知無罪之判決，刑事訴訟法第一百五十四條第二項及第三百
    零一條第一項分別定有明文。而告訴人之告訴，係以使被告受刑事訴追為目的，
    是其陳述是否與事實相符，仍應調查其他事實以資審認，始得為不利被告之認定
    ，最高法院五十二年台上字第一三００號著有判例可資參照。且認定不利於被告
    之事實，須依積極證據，苟積極證據不足為不利於被告事實之認定時，即應為有
    利於被告之認定，更不必有何有利之證據，亦有最高法院三十年上字第八一六號
    判例可資參照。再認定犯罪事實，所憑之證據，雖不以直接證據為限，間接證據
    亦包括在內，然無論直接或間接證據，其為訴訟上之證明，須於通常一般之人均
    不致於有所懷疑，而得確信其為真實之程度者，始得據之為有罪之認定，倘其證
    明尚未達到此一程度，而有合理性懷疑之存在時，即無從為有罪之認定，根據「
    罪證有疑，利於被告」之證據法則，即不得遽為不利於被告之認定，最高法院著
    有七十六年臺上字第四九八六號判例可資參照。
三、公訴意旨認被告庚○○涉有刑法第三百四十六條第一項之恐嚇取財罪嫌，無非以
    告訴人甲○○之指訴，證人乙○○、丁○、戊○○證述遭恐嚇後確有籌錢前往交
    付之事實，及博銘營造股份有限公司與乙○○家中當日電話之通聯紀錄一份等為
    主要論據。訊據被告庚○○固坦承於九十年九月十日凌晨確有與另案被告己○○
    、丙○○及告訴人甲○○等人，至位於彰化縣鹿港鎮○○里○○路五四二巷四十
    五號之「博銘營造股份有限公司」工務所內，惟堅決否認有何恐嚇取財之犯行，
    辯稱：當日是己○○拿發票去伊的事務所，伊雖有在場並了解過程，但係因其有
    鑰匙才留在現場，並未參與本件犯行等語。經查：
（一）本件告訴人甲○○先於警詢時供稱：於九十年九月十日凌晨二時許騎乘機車經
      過彰化縣鹿港鎮○○路五四二巷七十七號前時，遭丙○○等三人攔下並強押至
      彰化縣鹿港鎮○○里○○路五四二巷四十五號屋內，丙○○要求伊調取毒品未
      果，即對伊恐嚇取財，伊只好打電話回家叫父親拿一萬五千元來，伊才順利獲
      釋等語；於偵查中則供稱：「我拿不到毒品後，庚○○、丙○○、己○○囚禁
      我，說錢都看到了，結果調不到貨，如不處理好，要讓我的頭變蜂窩，後來他
      們自己找到毒品，就叫我要出錢，我才打電話回家，另一個人確定為庚○○，
      我父親說車上的人就是己○○，叫我拿錢出來與控制我行動的是丙○○、己○○，庚○○一直在旁，且提供場所控制我行動，他也知道我被迫出錢買毒品，
      只是他中途離開了，談毒品交易之人是庚○○、丙○○。」等語；在本院審理
      中另證稱：「丙○○在電話中對我說是己○○要施用毒品，到現場後是丙○○
      及己○○向我說要調毒品，庚○○都沒有說話。因為沒調到毒品，庚○○及己○○有將我顧著，不讓我離去，後來他們自己找到毒品的管道，己○○就要我
      出三錢毒品的錢一萬五千元，後來庚○○有對我說『趕快將錢給我鬥陣仔（後
      補稱即是己○○），否則等一下會怎麼樣，我也不知道』，庚○○有在我父親
      拿錢來之前就已經先行離開，錢是交給丙○○，當時己○○坐在車上。」等語
      ，是其前後所供關於案發之經過有多處不一致，是否全然可採，已有可疑之處
      ，且其於本院審理時亦自承在警詢時因怕被驗尿故不敢說出實情乙節，又參諸
      其受託代購毒品，本身亦可能涉嫌毒品危害防制條例相關罪責，因涉及其本身
      之利害關係，則其對於案情有部分隱瞞或誇大之語，亦非無可能，是被告是否
      涉犯本案，自不能全憑告訴人之供述為唯一證據。
（二）按共同正犯之構成，必各共犯間具有共同犯罪之意思聯絡，始足當之。訊據被
      告否認曾施用毒品，且查被告並無施用毒品之前科，是其否認施用毒品乙節應
      堪採信。又證人己○○於本院審理時證稱：「當日係因伊要施用毒品，始要被
      告找丙○○到案發地點調毒品，之後丙○○又找甲○○過去，甲○○看到伊確
      有金錢可購買毒品後，就開始打電話調毒品」等語，證人丙○○亦證稱：「是
      庚○○打電話給我說己○○要買毒品，我知道甲○○有熟，所以我就找甲○○
      。之後甲○○沒調到毒品，己○○便要求甲○○要負責其另行購買毒品之金額
      一萬五千元」等語，此段過程亦與告訴人於本院審理時所證述之情節大致相符
      ，則本案應係購買毒品所衍生之紛爭，而被告既不施用毒品，又未參與購買毒
      品細節之討論，亦查無其曾在此交易中獲取任何好處之證據，與本案毒品交易
      糾紛實無直接關聯可言，自不能僅憑其在現場，又了解案發經過，即逕認其與
      己○○、丙○○間有本件恐嚇取財犯意之聯絡。
（三）告訴人於本院審理時雖證稱當時有遭到被告控制行動，但其亦自承：被告僅係
      坐在伊旁邊，沒有做其他事，也沒有和其他人交談，是己○○說如果伊敢離開
      就要拿槍出來開等情，則被告既僅係坐在告訴人之旁而未有任何表示，告訴人
      所供之遭到控制被告行動乙節，顯係出於其主觀上之認定，事實上是否確有該
      情，仍有存疑。又告訴人雖又證稱被告當時曾對其表示：「趕快將錢給我鬥陣
      仔（即己○○），否則等一下會怎麼樣，我也不知道」等語，然告訴人所供尚
      非全然可採，已如前述，且縱認被告當時確有為如此之陳述，衡諸當時之情形
      ，另案被告己○○、丙○○及告訴人借用其辦公處所從事購買毒品之非法行為
      ，雙方又發生紛爭，其為求紛爭迅速落幕以避免本身之麻煩，因而為上述之陳
      述，亦非無可能，是辯護人為被告辯護稱：縱認被告對告訴人曾為上開之陳述
      ，被告亦僅係為了避免在其辦公處所情況失控，及想要趕快回家，所以心中並
      無任何將不利惡害通知告訴人之意等語，尚非全然無據。
（四）末查，告訴人利用案發地點之電話多次撥打至其家中，請求其家人籌錢，之後
      告訴人之父親乙○○將一萬五千元送至彰化縣鹿港鎮○○里○○路五四二巷四
      十五號時，被告早已離去之情，業據證人己○○、丙○○及甲○○結證屬實，
      又查無證據足資證明被告有參與分配贓款，顯見被告與本件交易毒品之紛爭尚
      無直接之關聯，衡情被告應不致參與與其本身無直接關聯之交易毒品紛爭所衍
      生之犯罪行為之謀議或實施，故其與另案被告己○○及丙○○間，是否確有犯
      意之聯絡，更屬有疑。
（五）綜上，被告庚○○是否有告訴人所指訴之恐嚇取財一情，實有合理之懷疑存在
      ，參照前揭判例意旨，本院自不能遽認告訴人之指訴為真實。此外復查無其他
      積極證據足資證明被告有公訴人所指恐嚇取財之行為，殊無因另案被告己○○
      、丙○○與告訴人在被告之辦公處所因購買毒品發生紛爭，即認定被告涉犯前
      開罪嫌，本案核屬不能證明被告犯罪，揆諸前開法律規定及判例意旨，應諭知
      被告無罪之判決。
據上論斷，應依刑事訴訟法第三百零一條第一項，判決如主文。
本案經檢察官陳德芳到庭執行職務。
中      華      民      國    九十三    年      二      月     十九     日
                                臺灣彰化地方法院刑事第三庭
                                    審判長法官      李  進  清
                                    法      官      高  文  崇
                                    法      官      紀  佳  良
右正本證明與原本無異。
如不服本判決，應於判決送達後十日內，向本院提出上訴狀( 須附繕本 )。
告訴人或被害人對於判決如有不服具備理由請求檢察官上訴者，其上訴期間之計算係
以檢察官收受判決正本之日期為準。
                                    法院書記官      許  騰  云
中      華      民      國    九十三    年      二      月     廿五     日
